ACORDAO-COMPLETO-2479357

ACÓRDÃO 8914/2021 ATA 22/2021 - PRIMEIRA CÂMARA

VISTOS, relatados e discutidos estes autos de Aposentadoria, os Ministros do Tribunal de Contas da União, reunidos em Sessão da 1ª Câmara, ante as razões expostas pelo Relator, e com fundamento nos arts. 1º, inciso V, e 39, inciso II, ambos da Lei 8.443, de 16 de julho de 1992, c/c o art. 259, inciso II do Regimento Interno desta Corte de Contas, ACORDAM em:
9.1. considerar legal o ato constante da peça 2, relativo à aposentadoria de Deborah Halpern Doherty, autorizando-lhe o correspondente registro, com ressalva em relação à falha que deixou de existir (rubricas no percentual de 13,23%) , nos termos do art. 260, §§ 1º e 4º, do Regimento Interno desta Corte de Contas;
9.2.  considerar ilegal o ato constante da peça 3, relativo à aposentadoria de João Carlos Mauger, negando-lhe o correspondente registro, nos termos do art. 260, § 1º, do Regimento Interno desta Corte de Contas; 
9.3. dispensar o ressarcimento das importâncias recebidas indevidamente de boa-fé, com fulcro na Súmula 106, desta e. Corte de Contas;
9.4. determinar ao órgão de origem que:
9.4.1. comunique ao interessado o inteiro teor deste Acórdão, com fundamento nos arts. 71, inciso IX, da Constituição Federal, e 262 do Regimento Interno desta Corte de Contas, no prazo de 15 (quinze) dias, contados a partir da ciência da presente deliberação, e, após, faça cessar os pagamentos decorrentes do ato ora impugnado, sob pena de responsabilidade solidária da autoridade administrativa omissa;
9.4.2. alerte o Sr. João Carlos Mauge, no sentido de que o efeito suspensivo proveniente da interposição de eventuais recursos, caso não providos, não o exime da devolução dos valores indevidamente percebidos após a notificação;
9.4.3. envie a esta Corte de Contas, no prazo de 30 (trinta) dias, por cópia, comprovante de que o interessado teve ciência desta deliberação; 
9.4.4. promova o ajuste da proporção da rubrica paga a título de VPNI (quintos) e, relativamente à parcela devida pelo exercício de função comissionada até 4/9/2001, promova a modulação estabelecida pelo STF no âmbito do RE 638.115/CE, conforme o caso, comunicando a este Tribunal as providências adotadas, a teor dos arts. 262, caput, do Regimento Interno, e 8º, caput, da Resolução 206/2007; 
9.5. dar ciência desta deliberação ao Tribunal Superior do Trabalho;
9.6. determinar à Sefip que:
9.6.1. acompanhe o cumprimento das determinações elencadas nos itens 9.4.1 a 9.4.4 deste Acórdão; e
9.6.2. cumpridos os termos deste Acórdão, arquive os autos.

Pessoal: Atos de Aposentadoria da unidade emissora Tribunal Superior do Trabalho, enviados ao TCU pela unidade de controle interno SECRETARIA DE AUDITORIA DO TST - JT para fins de análise e julgamento.

Primeira Câmara

Tribunal Superior do Trabalho.

3. Interessados: Deborah Halpern Doherty (XXX.683.697-XX); João Carlos Mauger (XXX.753.371-XX).

13.1. Ministros presentes: Walton Alencar Rodrigues (Presidente), Benjamin Zymler, Vital do Rêgo e Jorge Oliveira.
13.2. Ministros-Substitutos presentes: Augusto Sherman Cavalcanti (Relator) e Weder de Oliveira.

AUGUSTO SHERMAN

Cuidam os presentes autos de Aposentadorias concedidas pelo Tribunal Superior do Trabalho, conforme os termos constantes das peças 2-3, cujos atos foram encaminhados ao Tribunal por intermédio do Sistema e-Pessoal, na forma do art. 2º e 4º da Instrução Normativa TCU 78/2018. 
2.		A unidade técnica, ao analisar os fundamentos legais da concessão bem como as informações prestadas pelo órgão do controle interno, lavrou a instrução vista à peça 5, adiante parcialmente transcrita, com eventuais ajustes de forma:
" (...) 
Exame das Constatações
9.	Ato: 34446/2020 - Interessado: DEBORAH HALPERN DOHERTY - CPF: XXX.683.697-XX
9.1.	Parecer do Controle Interno: considerar o ato Legal com esclarecimentos. Justificativa: 
a)	O presente formulário do e-Pessoal está substituindo o Sisac nº 20788401-04-2016-000026-4, em cumprimento ao Ofício-Circular nº 001/2020-TCU/Sefip, de 30/4/2020.  b)	Em relação à VPI (13,23%) , cabe esclarecer que tendo em vista o trânsito em julgado da decisão proferida nos autos do processo nº 2007.34.00.041467-0/DF, foram incorporados, à época da aposentadoria, aos proventos da servidora, os valores relativos à VPI (13,23%) sobre o vencimento, a GAJ e a VPNI. Entretanto, tais parcelas foram excluídas a partir da folha de pagamento de junho de 2016, em cumprimento à decisão do STF proferida em 31/5/2016, nos autos da Reclamação nº 14.872/DF, que cassou a Resolução Administrativa TST 1.819, de 12/4/2016. c)	Trata-se de servidora contratada com base no Decreto nº 77.242/1976, que prestou serviços a esta Casa na condição de SEM VÍNCULO e foi enquadrada na Tabela Permanente de Pessoal deste Tribunal por aplicação do § 1º do art. 243 da Lei nº 8.112/1990, a partir de 12/12/1990, tendo em vista as Decisões nos 714/2000 e 236/2001-TCU-PL, com efeitos financeiros a contar de 19/12/2002 (processo TST-MA nº Processo 717.802/2000-6) . Desde seu ingresso no TST até 11/12/1990, o tempo foi caracterizado como EMPREGO PÚBLICO, e, a partir de 12/12/1990 como CARGO PÚBLICO, sendo computado para fins quintos/décimos, ATS e LP. Em casos anteriores, esse tempo foi contado para a vantagem da ¿opção¿. Essa concessão é idêntica à analisada no TC Processo 013.097/2017-2, que culminou nos Acórdão 812/2019-TCU-PlenárioL. Portanto, com base nesses decisum, o parecer desta Unidade seria, preliminarmente, pela ilegalidade. Todavia, o TCU tem apreciado atos de concessão de servidores em situações similares e não há referência a irregularidades na referida VPNI, a exemplo dos Acórdão 14564/2019-TCU-Primeira CâmaraÂM, 620, 656/2020-1ª CÂM, 621/2020-2ª CÂM, ocasiões em que foi glosada apenas a vantagem da ¿opção¿ com fundamento no Acórdão 1599/2019-TCU-PlenárioL. Dessa forma, o parecer está registrado pela legalidade, com esses esclarecimentos.
9.2.	Constatações e análises: 
9.2.1.	Foi preenchido rubrica com 'Denominação para análise do TCU' do tipo 'VPI (13,23% e 12,23%) '. Anexar documento comprobatório do tipo 'Documento oficial'.
a.	Justificativa do Gestor de Pessoal: Há decisão judicial sobre a rubrica. Gestor anexou os seguintes documentos: ARE nº 834534/DF-Sentença judicial,.
b.	Análise do Controle Interno: Justificativa do gestor esclarece pendência
c.	Análise da unidade técnica (Sefip/TCU) : Não há amparo legal para a conversão da vantagem pecuniária individual (VPI)  instituída pela Lei 10.698/2003, no valor fixo de R$ 59,87, em reajuste equivalente ao percentual (13,23%) que essa vantagem representou sobre o menor vencimento básico da Administração Pública Federal no momento de publicação da lei. No entanto, as referidas rubricas foram excluídas da ficha financeira atual.
9.2.2.	Foi preenchido rubrica com 'Denominação para análise do TCU' do tipo 'VPI (13,23% e 12,23%) '. Anexar documento comprobatório do tipo 'Documento oficial'.
a.	Justificativa do Gestor de Pessoal: Há decisão judicial sobre a rubrica. Gestor anexou os seguintes documentos: ARE nº 834534/DF-Sentença judicial,.
b.	Análise do Controle Interno: Justificativa do gestor esclarece pendência
c.	Análise da unidade técnica (Sefip/TCU) : Não há amparo legal para a conversão da vantagem pecuniária individual (VPI)  instituída pela Lei 10.698/2003, no valor fixo de R$ 59,87, em reajuste equivalente ao percentual (13,23%) que essa vantagem representou sobre o menor vencimento básico da Administração Pública Federal no momento de publicação da lei. No entanto, as referidas rubricas foram excluídas da ficha financeira atual.
9.2.3.	Foi preenchido rubrica com 'Denominação para análise do TCU' do tipo 'VPI (13,23% e 12,23%) '. Anexar documento comprobatório do tipo 'Documento oficial'.
a.	Justificativa do Gestor de Pessoal: Há decisão judicial sobre a rubrica. Gestor anexou os seguintes documentos: ARE nº 834534/DF-Sentença judicial,.
b.	Análise do Controle Interno: Justificativa do gestor esclarece pendência
c.	Análise da unidade técnica (Sefip/TCU) : Não há amparo legal para a conversão da vantagem pecuniária individual (VPI)  instituída pela Lei 10.698/2003, no valor fixo de R$ 59,87, em reajuste equivalente ao percentual (13,23%) que essa vantagem representou sobre o menor vencimento básico da Administração Pública Federal no momento de publicação da lei. No entanto, as referidas rubricas foram excluídas da ficha financeira atual.
9.2.4.	Foi informado rubrica '2908 - VPI (13,23%) - S/ VPNI LEI 9.527 - INA (Vantagem de caráter geral - VPI (13,23% e 12,23%) ) ' com amparo em decisão judicial.
a.	Justificativa do Gestor de Pessoal: Não há. Verificação efetuada no âmbito do TCU.
b.	Análise do Controle Interno:  Não há. Verificação efetuada no âmbito do TCU.
c.	Análise da unidade técnica (Sefip/TCU) : Não há amparo legal para a conversão da vantagem pecuniária individual (VPI)  instituída pela Lei 10.698/2003, no valor fixo de R$ 59,87, em reajuste equivalente ao percentual (13,23%) que essa vantagem representou sobre o menor vencimento básico da Administração Pública Federal no momento de publicação da lei. No entanto, as referidas rubricas foram excluídas da ficha financeira atual.
9.2.5.	Foi informado rubrica '1678 - VPI (13,23%) - S/ GAJ (CARGO) - INA (Vantagem de caráter geral - VPI (13,23% e 12,23%) ) ' com amparo em decisão judicial.
a.	Justificativa do Gestor de Pessoal: Não há. Verificação efetuada no âmbito do TCU.
b.	Análise do Controle Interno:  Não há. Verificação efetuada no âmbito do TCU.
c.	Análise da unidade técnica (Sefip/TCU) : Não há amparo legal para a conversão da vantagem pecuniária individual (VPI)  instituída pela Lei 10.698/2003, no valor fixo de R$ 59,87, em reajuste equivalente ao percentual (13,23%) que essa vantagem representou sobre o menor vencimento básico da Administração Pública Federal no momento de publicação da lei. No entanto, as referidas rubricas foram excluídas da ficha financeira atual.
9.2.6.	Foi informado rubrica '1058 - VPI (13,23%) - S/ PROVENTO (Vantagem de caráter geral - VPI (13,23% e 12,23%) ) ' com amparo em decisão judicial.
a.	Justificativa do Gestor de Pessoal: Não há. Verificação efetuada no âmbito do TCU.
b.	Análise do Controle Interno:  Não há. Verificação efetuada no âmbito do TCU.
c.	Análise da unidade técnica (Sefip/TCU) : Não há amparo legal para a conversão da vantagem pecuniária individual (VPI)  instituída pela Lei 10.698/2003, no valor fixo de R$ 59,87, em reajuste equivalente ao percentual (13,23%) que essa vantagem representou sobre o menor vencimento básico da Administração Pública Federal no momento de publicação da lei. No entanto, as referidas rubricas foram excluídas da ficha financeira atual.
9.2.7.	Houve o registro de pelo menos uma rubrica com 'Denominação para análise pelo TCU = Vantagem de caráter geral (2908 - VPI (13,23%) - S/ VPNI LEI 9.527 - INA (Vantagem de caráter geral - VPI (13,23% e 12,23%) ) - R$ 835,72) .
a.	Justificativa do Gestor de Pessoal: Não há. Verificação efetuada no âmbito do TCU.
b.	Análise do Controle Interno:  Não há. Verificação efetuada no âmbito do TCU.
c.	Análise da unidade técnica (Sefip/TCU) : Não há amparo legal para a conversão da vantagem pecuniária individual (VPI)  instituída pela Lei 10.698/2003, no valor fixo de R$ 59,87, em reajuste equivalente ao percentual (13,23%) que essa vantagem representou sobre o menor vencimento básico da Administração Pública Federal no momento de publicação da lei. No entanto, as referidas rubricas foram excluídas da ficha financeira atual.
9.2.8.	Houve o registro de pelo menos uma rubrica com 'Denominação para análise pelo TCU = Vantagem de caráter geral (1678 - VPI (13,23%) - S/ GAJ (CARGO) - INA (Vantagem de caráter geral - VPI (13,23% e 12,23%) ) - R$ 28,15) .
a.	Justificativa do Gestor de Pessoal: Não há. Verificação efetuada no âmbito do TCU.
b.	Análise do Controle Interno:  Não há. Verificação efetuada no âmbito do TCU.
c.	Análise da unidade técnica (Sefip/TCU) : Não há amparo legal para a conversão da vantagem pecuniária individual (VPI)  instituída pela Lei 10.698/2003, no valor fixo de R$ 59,87, em reajuste equivalente ao percentual (13,23%) que essa vantagem representou sobre o menor vencimento básico da Administração Pública Federal no momento de publicação da lei. No entanto, as referidas rubricas foram excluídas da ficha financeira atual.
9.2.9.	Houve o registro de pelo menos uma rubrica com 'Denominação para análise pelo TCU = Vantagem de caráter geral (1058 - VPI (13,23%) - S/ PROVENTO (Vantagem de caráter geral - VPI (13,23% e 12,23%) ) - R$ 234,55) .
a.	Justificativa do Gestor de Pessoal: Não há. Verificação efetuada no âmbito do TCU.
b.	Análise do Controle Interno:  Não há. Verificação efetuada no âmbito do TCU.
c.	Análise da unidade técnica (Sefip/TCU) : Não há amparo legal para a conversão da vantagem pecuniária individual (VPI)  instituída pela Lei 10.698/2003, no valor fixo de R$ 59,87, em reajuste equivalente ao percentual (13,23%) que essa vantagem representou sobre o menor vencimento básico da Administração Pública Federal no momento de publicação da lei. No entanto, as referidas rubricas foram excluídas da ficha financeira atual.
9.2.10. Houve o registro de pelo menos uma rubrica com 'Denominação para análise pelo TCU = Vantagem de caráter pessoal (2903 - VANTAGEM PESSOAL LEI 9.527/97 - INA  (Vantagem de caráter pessoal - Incorporação de quintos/décimos de função) - R$ 6.901,68) .
a.	Justificativa do Gestor de Pessoal: Não há. Verificação efetuada no âmbito do TCU.
b.	Análise do Controle Interno:  Não há. Verificação efetuada no âmbito do TCU.
c.	Análise da unidade técnica (Sefip/TCU) :
A concessão da vantagem de quintos ou décimos está em consonância com a jurisprudência deste Tribunal e os critérios das Leis 8.911/1994 e 9.624/1998 (os períodos anteriores a 8/4/1998 são suficientes para a incorporação da vantagem de quintos) .
9.2.11. O Controle interno emitiu parecer pela legalidade com esclarecimentos.
a.	Justificativa do Gestor de Pessoal: Não há. Verificação efetuada no âmbito do TCU.
b.	Análise do Controle Interno:  Não há. Verificação efetuada no âmbito do TCU.
c.	Análise da unidade técnica (Sefip/TCU) :
Fato apontado não interfere na análise do ato.
9.2.12. Ato e-Pessoal em substituição a ato Sisac devolvido de acordo com comunicado da presidência do TCU.
a.	Justificativa do Gestor de Pessoal: Não há. Verificação efetuada no âmbito do TCU.
b.	Análise do Controle Interno:  Não há. Verificação efetuada no âmbito do TCU.
c.	Análise da unidade técnica (Sefip/TCU) : Ato em substituição a ato SISAC devolvido com entrada original no TCU na data de 19/4/2016.
9.2.13. Tempo de serviço público até 08/03/1999 (anuênio) informado na aba 'Mapa de tempo' (13) é menor que o valor da proporção (13,72%) efetivamente paga (Valor pago da rubrica 'Adicional por Tempo de Serviço'/ Valor da rubrica 'Provento Básico/Vencimento básico'.
a.	Justificativa do Gestor de Pessoal: Não há. Verificação efetuada no âmbito do TCU.
b.	Análise do Controle Interno:  Não há. Verificação efetuada no âmbito do TCU.
c.	Análise da unidade técnica (Sefip/TCU) : Não se verificou irregularidade.
9.2.14. Ato com anexo do tipo 'Sentença judicial' (ARE nº 834534/DF) .
a.	Justificativa do Gestor de Pessoal: Não há. Verificação efetuada no âmbito do TCU.
b.	Análise do Controle Interno:  Não há. Verificação efetuada no âmbito do TCU.
c.	Análise da unidade técnica (Sefip/TCU) : Reclamação do STF n. 14.872 determinou a cassação e anulação de atos que concederam tal reajustes a servidores.
9.3.	O detalhamento da inconsistência acima elencada encontra-se no anexo II dessa instrução. 
9.4.	Encaminhamento do ato: 
9.4.1.	Considerar ILEGAL e recusar registro  do ato de Aposentadoria de DEBORAH HALPERN DOHERTY do quadro de pessoal do órgão/entidade Tribunal Superior do Trabalho, com base nos arts. 71, inciso III, da Constituição Federal, 1º, inciso V, e 39, inciso II, da Lei 8.443/1992 e 260, § 1º, do Regimento Interno.
9.4.2.	Com fulcro no art. 262, caput, do Regimento Interno deste Tribunal, determinar ao órgão/entidade Tribunal Superior do Trabalho que: 
a.	dispense a devolução dos valores indevidamente recebidos de boa-fé até a data da ciência do órgão/entidade Tribunal Superior do Trabalho, do acórdão que vier a ser proferido, com base no Enunciado 106 da Súmula da Jurisprudência do TCU.
10.	Ato: 35463/2020 - Interessado: JOAO CARLOS MAUGER - CPF: XXX.753.371-XX
10.1.	Parecer do Controle Interno: considerar o ato Legal com esclarecimentos. Justificativa:  
a)	O presente formulário do e-Pessoal está substituindo o formulário do Sisac nº de controle 20788401-04-2016-000022-1, em cumprimento à determinação contida no Ofício-Circular nº 001/2020-TCU/Sefip, de 30/4/2020.  b) Em relação à VPI (13,23%) , em face do trânsito em julgado da decisão proferida nos autos do processo nº 2007.34.00.041467-0/DF, foram incorporados, à época da aposentadoria, aos proventos do servidor, os valores relativos à VPI sobre o vencimento, a GAJ, e a VPNI, com a observância da compensação de reajuste concedido em decorrência da aplicação da Lei nº 10.697/2003 e da Lei nº 10.698/2003. Entretanto, em cumprimento ao Acórdão 1120/2017-TCU-Plenário, a Presidência do TST determinou, em 13/6/2016, nos autos do processo administrativo TST Processo 500.902/2016-5, a exclusão da parcela de 13,23% da folha de pagamento a partir do mês de junho/2016, em cumprimento à decisão do STF proferida em 31/5/2016, nos autos da Reclamação nº 14.872/DF, que cassou a Resolução Administrativa TST 1.819, de 12/4/2016. c) Em relação à VPNI (quintos/décimos) , convém esclarecer que o Supremo Tribunal Federal deliberou favoravelmente à manutenção da vantagem aos servidores que incorporaram parcelas no período entre 8/4/1998 e 4/9/2001 fundadas em decisão judicial transitada em julgado, conforme decisão prolatada nos autos do Recurso Extraordinário nº 638115/CE, na sessão virtual de 11 a 17/10/2019, publicada no DJE de 08/5/2020. Ademais os servidores desta Casa encontram-se amparados pela decisão judicial impetrada pelo Sindjus-DF, AO 0012092-54.2005.4.01.3400, com trânsito em julgado em 12/7/2010. Documentos anexados a este formulário. 
10.2.	Constatações e análises: 
10.2.1. Foi preenchido rubrica com 'Denominação para análise do TCU' do tipo 'VPI (13,23% e 12,23%) '. Anexar documento comprobatório do tipo 'Documento oficial'.
a.	Justificativa do Gestor de Pessoal: ESCLARECIMENTO SOBRE O VPIGestor anexou os seguintes documentos: APELREMNEC 2007.34.00.041467-0/DF-Sentença judicial,.
b.	Análise do Controle Interno: Justificativa do gestor esclarece pendência
c.	Análise da unidade técnica (Sefip/TCU) : Não há amparo legal para a conversão da vantagem pecuniária individual (VPI)  instituída pela Lei 10.698/2003, no valor fixo de R$ 59,87, em reajuste equivalente ao percentual (13,23%) que essa vantagem representou sobre o menor vencimento básico da Administração Pública Federal no momento de publicação da lei. No entanto, as referidas rubricas foram excluídas da ficha financeira atual.
10.2.2. Foi preenchido rubrica com 'Denominação para análise do TCU' do tipo 'VPI (13,23% e 12,23%) '. Anexar documento comprobatório do tipo 'Documento oficial'.
a.	Justificativa do Gestor de Pessoal: ESCLARECIMENTO SOBRE O VPIGestor anexou os seguintes documentos: APELREMNEC 2007.34.00.041467-0/DF-Sentença judicial,.
b.	Análise do Controle Interno: Justificativa do gestor esclarece pendência
c.	Análise da unidade técnica (Sefip/TCU) : Não há amparo legal para a conversão da vantagem pecuniária individual (VPI)  instituída pela Lei 10.698/2003, no valor fixo de R$ 59,87, em reajuste equivalente ao percentual (13,23%) que essa vantagem representou sobre o menor vencimento básico da Administração Pública Federal no momento de publicação da lei. No entanto, as referidas rubricas foram excluídas da ficha financeira atual.
10.2.3. Foi preenchido rubrica com 'Denominação para análise do TCU' do tipo 'VPI (13,23% e 12,23%) '. Anexar documento comprobatório do tipo 'Documento oficial'.
a.	Justificativa do Gestor de Pessoal: ESCLARECIMENTO SOBRE O VPIGestor anexou os seguintes documentos: APELREMNEC 2007.34.00.041467-0/DF-Sentença judicial,.
b.	Análise do Controle Interno: Justificativa do gestor esclarece pendência
c.	Análise da unidade técnica (Sefip/TCU) : Não há amparo legal para a conversão da vantagem pecuniária individual (VPI)  instituída pela Lei 10.698/2003, no valor fixo de R$ 59,87, em reajuste equivalente ao percentual (13,23%) que essa vantagem representou sobre o menor vencimento básico da Administração Pública Federal no momento de publicação da lei. No entanto, as referidas rubricas foram excluídas da ficha financeira atual.
10.2.4. Foi informado rubrica '1057 - VPI (13,23%) - S/ VENCIMENTO (Vantagem de caráter geral - VPI (13,23% e 12,23%) ) ' com amparo em decisão judicial.
a.	Justificativa do Gestor de Pessoal: Não há. Verificação efetuada no âmbito do TCU.
b.	Análise do Controle Interno:  Não há. Verificação efetuada no âmbito do TCU.
c.	Análise da unidade técnica (Sefip/TCU) : Não há amparo legal para a conversão da vantagem pecuniária individual (VPI)  instituída pela Lei 10.698/2003, no valor fixo de R$ 59,87, em reajuste equivalente ao percentual (13,23%) que essa vantagem representou sobre o menor vencimento básico da Administração Pública Federal no momento de publicação da lei. No entanto, as referidas rubricas foram excluídas da ficha financeira atual.
10.2.5. Foi informado rubrica '2903 - VANTAGEM PESSOAL LEI 9.527/97 - INA  (Vantagem de caráter pessoal - Incorporação de quintos/décimos de função) ' com amparo em decisão judicial.
a.	Justificativa do Gestor de Pessoal: Não há. Verificação efetuada no âmbito do TCU.
b.	Análise do Controle Interno:  Não há. Verificação efetuada no âmbito do TCU.
c.	Análise da unidade técnica (Sefip/TCU) : É ilegal a incorporação de quintos após 8/4/1998, devendo-se, no entanto, observar a modulação dos efeitos do RE 638.115/CE. A jurisprudência desta Corte se firmou no sentido de que é irregular o pagamento de parcelas de quintos/décimos incorporadas relativas ao período 8/4/1998 a 4/9/2001 ainda que a incorporação tenha sido assegurada por decisão judicial transitada em julgado (Acórdão 2737/2019-TCU-Segunda Câmara) , como no caso em análise. De acordo com a referida decisão, a parcela deve continuar a ser paga.
10.2.6. Foi informado rubrica '2908 - VPI (13,23%) - S/ VPNI LEI 9.527 - INA (Vantagem de caráter geral - VPI (13,23% e 12,23%) ) ' com amparo em decisão judicial.
a.	Justificativa do Gestor de Pessoal: Não há. Verificação efetuada no âmbito do TCU.
b.	Análise do Controle Interno:  Não há. Verificação efetuada no âmbito do TCU.
c.	Análise da unidade técnica (Sefip/TCU) : Não há amparo legal para a conversão da vantagem pecuniária individual (VPI)  instituída pela Lei 10.698/2003, no valor fixo de R$ 59,87, em reajuste equivalente ao percentual (13,23%) que essa vantagem representou sobre o menor vencimento básico da Administração Pública Federal no momento de publicação da lei. No entanto, as referidas rubricas foram excluídas da ficha financeira atual.
10.2.7. Foi informado rubrica '1678 - VPI (13,23%) - S/ GAJ (CARGO) - INA (Vantagem de caráter geral - VPI (13,23% e 12,23%) ) ' com amparo em decisão judicial.
a.	Justificativa do Gestor de Pessoal: Não há. Verificação efetuada no âmbito do TCU.
b.	Análise do Controle Interno:  Não há. Verificação efetuada no âmbito do TCU.
c.	Análise da unidade técnica (Sefip/TCU) : Não há amparo legal para a conversão da vantagem pecuniária individual (VPI)  instituída pela Lei 10.698/2003, no valor fixo de R$ 59,87, em reajuste equivalente ao percentual (13,23%) que essa vantagem representou sobre o menor vencimento básico da Administração Pública Federal no momento de publicação da lei. No entanto, as referidas rubricas foram excluídas da ficha financeira atual.
10.2.8. Houve o registro de pelo menos uma rubrica com 'Denominação para análise pelo TCU = Vantagem de caráter geral (1057 - VPI (13,23%) - S/ VENCIMENTO (Vantagem de caráter geral - VPI (13,23% e 12,23%) ) - R$ 234,55) .
a.	Justificativa do Gestor de Pessoal: Não há. Verificação efetuada no âmbito do TCU.
b.	Análise do Controle Interno:  Não há. Verificação efetuada no âmbito do TCU.
c.	Análise da unidade técnica (Sefip/TCU) : Não há amparo legal para a conversão da vantagem pecuniária individual (VPI)  instituída pela Lei 10.698/2003, no valor fixo de R$ 59,87, em reajuste equivalente ao percentual (13,23%) que essa vantagem representou sobre o menor vencimento básico da Administração Pública Federal no momento de publicação da lei. No entanto, as referidas rubricas foram excluídas da ficha financeira atual.
10.2.9. Houve o registro de pelo menos uma rubrica com 'Denominação para análise pelo TCU = Vantagem de caráter geral (2908 - VPI (13,23%) - S/ VPNI LEI 9.527 - INA (Vantagem de caráter geral - VPI (13,23% e 12,23%) ) - R$ 298,70) .
a.	Justificativa do Gestor de Pessoal: Não há. Verificação efetuada no âmbito do TCU.
b.	Análise do Controle Interno:  Não há. Verificação efetuada no âmbito do TCU.
c.	Análise da unidade técnica (Sefip/TCU) : Não há amparo legal para a conversão da vantagem pecuniária individual (VPI)  instituída pela Lei 10.698/2003, no valor fixo de R$ 59,87, em reajuste equivalente ao percentual (13,23%) que essa vantagem representou sobre o menor vencimento básico da Administração Pública Federal no momento de publicação da lei. No entanto, as referidas rubricas foram excluídas da ficha financeira atual.
10.2.10. Houve o registro de pelo menos uma rubrica com 'Denominação para análise pelo TCU = Vantagem de caráter geral (1678 - VPI (13,23%) - S/ GAJ (CARGO) - INA (Vantagem de caráter geral - VPI (13,23% e 12,23%) ) - R$ 28,15) .
a.	Justificativa do Gestor de Pessoal: Não há. Verificação efetuada no âmbito do TCU.
b.	Análise do Controle Interno:  Não há. Verificação efetuada no âmbito do TCU.
c.	Análise da unidade técnica (Sefip/TCU) : Não há amparo legal para a conversão da vantagem pecuniária individual (VPI)  instituída pela Lei 10.698/2003, no valor fixo de R$ 59,87, em reajuste equivalente ao percentual (13,23%) que essa vantagem representou sobre o menor vencimento básico da Administração Pública Federal no momento de publicação da lei. No entanto, as referidas rubricas foram excluídas da ficha financeira atual.
10.2.11. Houve o registro de pelo menos uma rubrica com 'Denominação para análise pelo TCU = Vantagem de caráter pessoal (2903 - VANTAGEM PESSOAL LEI 9.527/97 - INA  (Vantagem de caráter pessoal - Incorporação de quintos/décimos de função) - R$ 2.466,77) .
a.	Justificativa do Gestor de Pessoal: Não há. Verificação efetuada no âmbito do TCU.
b.	Análise do Controle Interno:  Não há. Verificação efetuada no âmbito do TCU.
c.	Análise da unidade técnica (Sefip/TCU) :
'É ilegal a incorporação de quintos após 8/4/1998, devendo-se, no entanto, observar a modulação dos efeitos do RE 638.115/CE. A jurisprudência desta Corte se firmou no sentido de que é irregular o pagamento de parcelas de quintos/décimos incorporadas relativas ao período 8/4/1998 a 4/9/2001 ainda que a incorporação tenha sido assegurada por decisão judicial transitada em julgado (Acórdão 2737/2019-TCU-Segunda Câmara) .No caso em análise, por ter sido concedido com base em decisão administrativa, a vantagem deve ser transformada em ''parcela complementar'', a ser absorvida por reajustes futuros.'
10.2.12. Tempo de serviço público até 08/03/1999 (anuênio) informado na aba 'Mapa de tempo' (4) é menor que o valor da proporção (4,22%) efetivamente paga (Valor pago da rubrica 'Adicional por Tempo de Serviço'/ Valor da rubrica 'Provento Básico/Vencimento básico'.
a.	Justificativa do Gestor de Pessoal: Não há. Verificação efetuada no âmbito do TCU.
b.	Análise do Controle Interno:  Não há. Verificação efetuada no âmbito do TCU.
c.	Análise da unidade técnica (Sefip/TCU) : Não se verificou irregularidade.
10.2.13. O Controle interno emitiu parecer pela legalidade com esclarecimentos.
a.	Justificativa do Gestor de Pessoal: Não há. Verificação efetuada no âmbito do TCU.
b.	Análise do Controle Interno:  Não há. Verificação efetuada no âmbito do TCU.
c.	Análise da unidade técnica (Sefip/TCU) :
Fato apontado não interfere na análise do ato.
10.2.14. Ato e-Pessoal em substituição a ato Sisac devolvido de acordo com comunicado da presidência do TCU.
a.	Justificativa do Gestor de Pessoal: Não há. Verificação efetuada no âmbito do TCU.
b.	Análise do Controle Interno:  Não há. Verificação efetuada no âmbito do TCU.
c.	Análise da unidade técnica (Sefip/TCU) : Ato em substituição a ato SISAC devolvido com entrada original no TCU na data de 7/4/2016.
10.3.	O detalhamento da inconsistência acima elencada encontra-se no anexo II dessa instrução. 
10.4.	Encaminhamento do ato: 
10.4.1. Considerar ILEGAL e recusar registro  do ato de Aposentadoria de JOAO CARLOS MAUGER do quadro de pessoal do órgão/entidade Tribunal Superior do Trabalho, com base nos arts. 71, inciso III, da Constituição Federal, 1º, inciso V, e 39, inciso II, da Lei 8.443/1992 e 260, § 1º, do Regimento Interno.
10.4.2. Com fulcro no art. 262, caput, do Regimento Interno deste Tribunal, determinar ao órgão/entidade Tribunal Superior do Trabalho que: 
a.	dê ciência, no prazo de quinze dias, contados da notificação, do inteiro teor desta deliberação ao interessado, alertando-o de que o efeito suspensivo proveniente da interposição de eventuais recursos junto ao TCU não o exime da devolução dos valores percebidos indevidamente, caso o recurso não seja provido.
b.	informe o teor do acórdão que vier a ser prolatado, encaminhando ao TCU, no prazo de trinta dias, comprovante da data de ciência pelo interessado, nos termos do art. 4º, § 3º, da Resolução TCU 170/2004.
c.	dispense a devolução dos valores indevidamente recebidos de boa-fé até a data da ciência do órgão/entidade Tribunal Superior do Trabalho, do acórdão que vier a ser proferido, com base no Enunciado 106 da Súmula da Jurisprudência do TCU.
CONCLUSÃO
11.	A abrangência e a profundidade das verificações levadas a efeito fundamentam convicção de que os atos 34446/2020 e 35463/2020 podem ser apreciados pela ilegalidade, em razão das irregularidades apontadas no item Exame das Constatações desta instrução, que representam afronta à legislação e à jurisprudência de referência.
12.	Os aludidos atos deram entrada neste Tribunal há menos de cinco anos, não sendo aplicável, portanto, o procedimento de contraditório e ampla defesa determinado pelo Acórdão 587/2011-TCU-Plenário.
 (...) "
3.	O Ministério Público, representado pelo Procurador Rodrigo Medeiros de Lima, mediante Parecer lavrado à peça 9, anuiu, parcialmente, à proposição da Sefip, manifestando-se nos seguintes termos:
"Trata-se da análise dos atos de aposentadoria de Deborah Halpern Doherty (peça 2) e João Carlos Mauger (peça 3) emitidos pelo Tribunal Superior do Trabalho (TST) .
2.	Após a aplicação das críticas automáticas, a Secretaria de Fiscalização de Pessoal (sefip) propôs a ilegalidade e negativa de registro dos atos (peças 5-6) .
3.	Quanto ao ato de Deborah Halpern Doherty (peça 2) , as críticas automáticas aplicadas ao ato apontaram três pendências a serem analisadas: i) pagamento de rubricas no percentual de 13,23%; ii) vantagem pessoal da Lei 9.527/1997; e, iii) tempo de serviço público até 8/3/1999 informado na aba 'Mapa de Tempo' menor que o valor da proporção efetivamente paga.
4.	No que se refere ao primeiro item, pagamento de rubricas no percentual de 13,23%, a Sefip reconheceu em sua instrução que os valores relativos ao percentual de 13,23% foram excluídos da ficha financeira atual da interessada, o que se comprova pelo contracheque acostado à peça 8.
5.	No que concerne ao segundo ponto, vantagem pessoal da Lei 9.527/1997, a unidade técnica consignou que 'a concessão da vantagem de quintos ou décimos está em consonância com a jurisprudência deste Tribunal e os critérios das Leis 8.911/1994 e 9.624/1998 (os períodos anteriores a 8/4/1998 são suficientes para a incorporação da vantagem de quintos) '. Observando a descrição das funções exercidas pela ex-servidora, e os respectivos períodos, tem-se o seguinte:
	Início
	Fim
	Total Dias
	Anos
	Meses
	Dias

	12/12/1990
	16/11/1992
	705
	1
	11
	10

	04/07/1994
	02/08/1994
	29
	0
	0
	29

	03/04/1995
	18/12/1995
	259
	0
	8
	19

	19/12/1995
	08/04/1998
	841
	2
	3
	21

	Totais:
	1834
	5
	0
	9

6.	Como se vê, de fato, os períodos anteriores a 8/4/1998 são suficientes para a incorporação da vantagem dos quintos conforme concedido.
7.	Quanto ao terceiro item, pagamento a maior de tempo de serviço, observa-se que a interessada ingressou no TST em 3/3/1986. Assim, até 8/3/1999, data de extinção da vantagem, nos termos do art. 15, II, da MP 2225-45/2001, o percentual correto é de 13%, conforme está sendo pago, consoante se vê no contracheque à peça 8 (R$ 4.749,33 * 13% = R$ 617,41) .
8.	Em razão do exposto, este representante do Ministério Público de Contas da União não vislumbra irregularidade no ato de Deborah Halpern Doherty (peça 2) , opinando, desse modo, em discordância com a proposta da unidade técnica, pela legalidade e registro do ato.
9.	Por fim, quanto ao ato de João Carlos Mauger (peça 3) , anuímos à proposta da Sefip pela ilegalidade e negativa de registro."
É o Relatório.

não há.

Procurador Rodrigo Medeiros de Lima.

PESSOAL. LEGALIDADE E REGISTRO DE UM ATO. RESSALVA QUANTO A RUBRICAS QUE NÃO SUBSISTEM MAIS NOS PAGAMENTOS. INCLUSÃO DA VANTAGEM DE QUINTOS DECORRENTES DO EXERCÍCIO DE FUNÇÕES COMISSIONADAS EM PERÍODO POSTERIOR A 8/4/1998. TEMPO INSUFICIENTE PARA A INCORPORAÇÃO DEFERIDA. NECESSIDADE DE AJUSTE DA PROPORÇÃO E ADEQUAÇÃO À MODULAÇÃO ESTABELECIDA PELO SUPREMO TRIBUNAL FEDERAL NO ÂMBITO DO RE 638.115. ILEGALIDADE DO ATO E NEGATIVA DE REGISTRO. DETERMINAÇÕES. CIÊNCIA.

APOSENTADORIA (APOS)

Secretaria de Fiscalização de Integridade de Atos e Pagamentos de Pessoal e de Benefícios Sociais (Sefip).

Versam os presentes autos acerca de dois atos de Aposentadoria emitidos pelo Tribunal Superior do Trabalho.	
A Sefip propôs a ilegalidade e a recusa do registro dos atos.
O Ministério Público anuiu à proposta da unidade técnica apenas em relação à aposentadoria de João Carlos Mauger, em razão da incorporação de parcela de "quintos" decorrentes do exercício de funções comissionadas após o advento da Lei 9.624/1998.
Quanto à incorporação de "quintos" o STF, no âmbito do RE 638.115/CE, ao deliberar acerca do tema, aprovou a tese de que "ofende o princípio da legalidade a decisão que concede a incorporação de quintos pelo exercício de função comissionada no período de 8/4/1998 até 4/9/2001, ante a carência de fundamento legal". Mais tarde, em sede de embargos declaratórios, modulou os efeitos dessa decisão para, primeiro, autorizar a continuidade do pagamento da parcela incorporada por força de decisão judicial passada em julgado, sem absorção e, segundo, no que tange ao pagamento dessa rubrica mediante decisão judicial não transitada em julgado ou por medida administrativa, modulou os seus efeitos de modo que, aqueles que continuam recebendo a parcela questionada, tenham o pagamento mantido até sua absorção integral por quaisquer reajustes futuros concedidos aos servidores.
Portanto, a legalidade da incorporação de "quintos" prevista no art. 62 da Lei 8.112/1990 está limitada a 8/4/1998, data de publicação da Lei 9.624/1998. Nada obstante, o Supremo Tribunal Federal permitiu o pagamento dos quintos incorporados de 8/4/1998 a 4/9/2001, data da edição da MP 2.225-45/2001, que acresceu à Lei 8.112/1990 o artigo 62-A, transformando os quintos/décimos em VPNI.
Conforme consta da peça 3, João Carlos Mauger ocupou funções comissionadas em períodos posteriores ao advento da Lei 9.624/1998, inclusive após 4/9/2001, cujas parcelas foram incorporadas aos seus proventos. Diante disso, apropriada a proposta de considerar ilegal referido ato, negando-lhe o registro.
Ademais, como não há amparo legal para incorporação de quintos pelo exercício de função comissionada após a data da edição da MP 2.225-45/2001, nem amparo jurisprudencial para seu pagamento, o interessado não possui tempo suficiente de exercício da função para incorporar a parcela na proporção deferida. 
Cabe determinar ao órgão de origem, sob a ótica do RE 638.115, que promova o ajuste e o destaque da parcela de quintos incorporada pelo exercício de função comissionada entre 8/4/1998 e 4/9/2001, transformando-a em "Parcela Compensatória" a ser absorvida por quaisquer reajustes futuros, na hipótese de decisão administrativa ou de sentença judicial não transitada em julgado; no caso de sentença judicial já passada em julgado, os pagamentos deverão ser mantidos sem qualquer modulação.
Consigno, ainda, que o ato deu entrada nesta Corte de Contas em prazo inferior a cinco anos, não sendo aplicável, portanto, a nova orientação do STF consubstanciada no RE 636.553/RS. Aplica-se, por fim, o Enunciado 106 da Súmula de Jurisprudência deste Tribunal quanto ao ressarcimento das importâncias indevidamente recebidas de boa-fé, até a data do conhecimento desta deliberação.  
No que se refere à aposentadoria de Deborah Halpern Doherty, a Sefip não deixou claro o fundamento para a ilegalidade proposta.
Já o Procurador Rodrigo Medeiros de Lima evidenciou que as constatações apontadas pelo Controle Interno, adiante comentadas, não configuraram irregularidade no ato, razão para opinar, em discordância com a proposta da unidade técnica, pela legalidade e registro da concessão.
Em relação ao pagamento de rubricas no percentual de 13,23%, a Sefip reconheceu em sua instrução que os valores foram excluídos da ficha financeira atual da interessada (peça 8) .
Quanto à vantagem pessoal da Lei 9.527/1997, o Representante do MP/TCU confirmou a informação prestada pela unidade técnica de que os períodos anteriores a 8/4/1998 são suficientes para a incorporação da vantagem dos quintos conforme concedido.
Por fim, relativamente ao pagamento do adicional por tempo de serviço, observou-se que está sendo pago o percentual correto, de 13%, consoante se comprova no contracheque atual.
Diante disso, entendo, tal qual o Procurador, que o ato de Deborah Halpern Doherty pode ser considerado legal e registrado, acrescentando ressalva em relação à falha que deixou de existir, uma vez que as rubricas no percentual de 13,23% que constavam do ato não mais subsistem nos proventos da interessada.
		Ex positis, acolhendo em parte a proposição da unidade técnica, com o ajuste sugerido pelo Ministério Público, manifesto-me por que o Tribunal aprove o acórdão que ora submeto à deliberação deste Colegiado. 
TCU, Sala das Sessões, em 29 de junho de 2021.
AUGUSTO SHERMAN CAVALCANTI 
Relator